【裁判字號】    99,監宣,78
【裁判日期】    990831
【裁判案由】    監護宣告
【裁判全文】
臺灣嘉義地方法院民事裁定              99年度監宣字第78號
聲  請  人  丙○○
上列聲請人聲請監護宣告事件，本院裁定如下：
    主    文
宣告甲○○○（女，民國○○○年○月○○○日生，身分證統一
號碼：Ｚ000000000號）為受監護宣告之人。
選定丙○○（男，民國○○○年○月○○○日生，身分證統一號
碼：Ｚ000000000號）為受監護宣告之人甲○○○之監
護人。
指定乙○○（男，民國○○○年○月○○○日生，身分證統一號
碼：Ｚ000000000號）為會同開具財產清冊之人。
聲請費用新臺幣壹仟元由受監護宣告之人甲○○○負擔。
    理    由
一、聲請意旨略以：聲請人為甲○○○之胞兄，甲○○○自民國
    86年間起因罹患重度精神、極重度腎臟二項合併為多重極重
    度障礙等症狀，雖延醫診治，但不見起色，近日甚且已精神
    障礙（或其他心智缺陷）致不能為意思表示或受意思表示（
    或不能辨識其意思表示之效果），有中華民國身心障礙手冊
    影本可證，為此依民法第14條第1 項、民事訴訟法第597 條
    規定，聲請對其為監護之宣告，又甲○○○之配偶陳添丁於
    甲○○○患病後已無聯絡，行方不明，聲請人為甲○○○之
    長兄，甲○○○患病後即由聲請人負責照料，已逾30餘年，
    為甲○○○之最佳利益，以利日後代為處理事務，爰依民法
    第1110條、第1111條規定指定聲請人丙○○為受監護宣告之
    人之監護人，暨指定乙○○為會同開具財產清冊之人等語。
二、經查，聲請人主張之事實，已據提出中華民國身心障礙手冊
    影本1 份、戶籍謄本2 份為憑；又本院審驗甲○○○之精神
    及心智狀況，在鑑定人前點呼甲○○○之姓名、年籍等事項
    ，其對點呼姓名知悉，詢其出生年月日及住址不回答，有二
    個小孩（使用導尿管，洗腎之現況），稱自己60幾歲，知道
    聲請人是其兄長，並斟酌財團法人嘉義基督教醫院精神科主
    治醫師趙星豪所為之鑑定結果，認甲○○○在鑑定時意識清
    醒，與人有眼神接觸，但語言表達反應慢，不能理解指導語
    ，大部分回答皆答非所問，甲○○○之智能評估及班達測驗
    無法完成，根據臨床評估及病史資料，甲○○○已呈現重度
    失智狀態，認知功能嚴重退化，日常生活功能完全依靠他人
    照顧，故甲○○○因其心智障礙，已無為意思表示及受意思
    表示之能力，有本院99年7 月22日之勘驗筆錄及精神鑑定報
    告書附卷可憑，故聲請人聲請對甲○○○為監護之宣告，為
    有理由，應予准許。
三、次查，聲請人為受監護宣告人甲○○○之胞兄，並到場同意
    擔任受監護宣告人甲○○○之監護人等語，並陳稱：不知甲○○○之子女有無來探視，聲請人還有負擔安養費用，與甲○○○之子女協調後再陳報等語（見99年7 月22日勘驗筆錄
    ），復經證人即嘉義市私立家福老人養護中心護理師蔡素琴
    證稱：於民國88年時，聲請人將甲○○○安置於養護中心，
    近八、九年都是聲請人支付費用，每月付新台幣2 萬元，從
    97年9 月間經社會局訪查得其二名子女，並由伊親自通知二
    名子女，伊曾經答應過甲○○○要幫忙找子女，嗣子女有在
    契約書上補簽名，契約書上之保證人是子女於97年補簽名，
    子女有負擔過一、二年之費用，去年長子有來探視，今年長
    子有去醫院探視，次子工作較忙，甲○○○說話還可表達等
    語（同上述勘驗筆錄），本院參酌受監護宣告人甲○○○之
    配偶未曾關心或探視甲○○○，或支付安養費用，而甲○○○之子女亦僅偶爾探視或關心，或支付部分安養費用，且均
    具狀同意由聲請人丙○○擔任受監護宣告人甲○○○之監護
    人，而甲○○○之父母均已過世，亦有契約書影本1 份、證
    明書影本、親屬系統表、切結書各2 份、戶籍謄本16份在卷
    可稽。本院參酌前揭各節，認由聲請人丙○○任監護人，符
    合受監護宣告人甲○○○之最佳利益，爰選定聲請人丙○○
    為監護人；又乙○○係受監護宣告人甲○○○之胞兄，並經
    甲○○○之子女具狀同意指定為會同開具財產清冊之人。
四、爰裁定如主文。
中    華    民    國    99    年    8     月    31    日
                   家事法庭     法  官  李文輝
正本係照原本作成。
如不服本裁定關於選定監護人及指定會同開具財產清冊之人等部
分，應於送達後十日內向本院提出抗告狀，並繳納抗告費新臺幣
1千元；其餘關於宣告監護之部分，不得抗告。
中    華    民    國    99    年    8     月    31    日
                                書記官  許家瑜
關係人：乙○○    住嘉義縣六腳鄉港美村9鄰港尾寮61號之4

司法院資訊處製作；財團法人民間司法改革基金會備份。
